【裁判字號】    95,訴,1470
【裁判日期】    950912
【裁判案由】    違反槍砲彈藥刀械管制條例
【裁判全文】
臺灣臺中地方法院刑事判決              95年度訴字第1470號
公  訴  人  臺灣臺中地方法院檢察署檢察官
被      告  乙○○
                    （現另案於臺灣臺中監獄執行中）
指定辯護人  本院公設辯護人  甲○○
上列被告因違反槍砲彈藥刀械管制條例案件，經檢察官提起公訴
（九十五年度偵字第三一七八號），本院判決如下：
    主    文
乙○○未經許可，寄藏可發射子彈具有殺傷力之改造手槍，累犯
，處有期徒刑年貳月，併科罰金新臺幣陸萬元，罰金如易服勞
役，以新臺幣壹仟元折算壹日。扣案之仿SIG SAUER廠半自動手
槍所製造車通金屬槍管而成之改造手槍壹枝（槍枝管制編號：0
000000000，含彈匣壹個）沒收。
    犯罪事實
一、乙○○前曾於民國九十三年間因違反毒品危害防制條例案件
    ，經本院以九十三年度訴字第一七四七號判處有期徒刑七月
    ，於九十三年十月十五日確定，又因妨害兵役案件，經本院
    以九十四年度易字第三九四號判處有期徒刑三月，於九十四
    年，三月二十八日確定，二罪接續執行，入監服刑後，甫於
    九十四年八月九日縮刑期滿執行完畢。猶不知悔改，基於非
    法寄藏可發射子彈具有殺傷力之改造手槍犯意，於九十五年
    一月上旬某日，受真實姓名年籍均不詳綽號「阿賢」之成年
    男子寄託，由「阿賢」交付可發射子彈具有殺傷力之仿SIG
    SAUER廠半自動手槍所製造車通金屬槍管而成之改造手槍一
    枝（槍枝管制編號：0000000000，含彈匣一個）
    予乙○○，乙○○即未經許可將之寄藏在其位於臺中縣大雅
    鄉○○路三○四號之十一住處。嗣經警於九十五年一月二十
    一日下午一十三十分許，持本院核發之搜索票至上址進行搜
    索，扣得上開改造手槍一枝（含彈匣一個）而查獲。
二、案經臺中市警察局移送臺灣臺中地方法院檢察署檢察官偵查
    起訴。
    理    由
一、訊據被告乙○○於上揭事實坦承不諱，並有扣案之改造手槍
    一枝足資佐證。而上開手槍一枝經送請內政部警政署刑事警
    察局鑑定結果，認係仿SIG SAUER廠半自動手槍所製造之手
    槍（槍枝管制編號：0000000000，含彈匣一個）
    ，將其金屬槍管車通而成之改造手槍，機械性能良好，可供
    擊發適用子彈使用，認具殺傷力一節，有內政部警政署刑事
    警察局九十五年二月八日刑鑑字第○九五○○一四○一七號
    槍彈鑑定書一份暨所附之上開手槍照片附卷可稽，是本案事
    證明確，被告犯行堪以認定。
二、被告行為後，刑法及刑法施行法業於九十四年二月二日經總
    統以華總一義字第○九四○○○一四九○一號令修正公布，
    並於九十五年七月一日施行。按行為後法律有變更者，適用
    行為時之法律，但行為後之法律有利於行為人者，適用最有
    利於行為人之法律，現行刑法第二條第一項定有明文。此條
    規定乃與刑法第一條罪刑法定主義契合，而貫徹法律禁止溯
    及既往原則，係規範行為後法律變更所生新舊法律比較適用
    之準據法，是刑法第二條本身雖經修正，但刑法第二條既屬
    適用法律之準據法，本身尚無比較新舊法之問題，應一律適
    用裁判時之現行刑法第二條規定以決定適用之刑罰法律，先
    予敘明。又以本次刑法修正之比較新舊法，應就罪刑有關之
    共犯、未遂犯、想像競合犯、牽連犯、連續犯、結合犯，以
    及累犯加重、自首減輕暨其他法定加減原因（如身分加減）
    與加減例等一切情形，本於統一性及整體性原則，綜其全部
    罪刑之結果而為比較，亦有最高法院九十五年度第八次刑事
    庭會議決議可資參照。是按：
（一）槍砲彈藥刀械管制條例第八條第四項之未經許可寄藏可發
      射子彈具有殺傷力之改造手槍罪，罰金刑之法定刑需併科
      新臺幣七百萬元以下罰金，據修正後刑法第三十三條第五
      款修正為：「主刑之種類如下：五、罰金：新臺幣一千元
      以上，以百元計算之」等規定，是依修正後之法律，槍砲
      彈藥刀械管制條例第八條第四項之未經許可寄藏可發射子
      彈具有殺傷力之改造手槍罪，所得科處之罰金刑最低為新
      臺幣一千元；然依被告行為時之刑罰法律，即修正前刑法
      第三十三條第五款規定之罰金最低額一元，該罪之罰金刑
      最低額為銀元一元，若換算為新臺幣，僅為新臺幣三元。
      因此，比較上述修正前、後之刑罰法律，自應以被告行為
      時關於併科罰金刑之法律較有利於被告。
（二）被告於犯罪時之刑法第四十二條第二項前段規定：「易服
      勞役以一元以上三元以下折算一日。」，又被告行為時之
      易服勞役折算標準，依修正前罰金罰鍰提高標準條例第二
      條（現已刪除）之規定，就其原定數額提高為一百倍折算
      一日，則被告行為時之易服勞役折算標準，最高應以銀元
      三百元折算一日，經折算為新臺幣後，應以新臺幣九百元
      折算為一日。惟於九十五年七月一日修正公布施行之刑法
      第四十二條第三項前段規定：「易服勞役以新臺幣一仟元
      、二仟元或三仟元折算一日。」，故比較修正前後之易服
      勞役折算標準，以九十五年七月一日修正公布施行後之規
      定，較有利於被告，則依刑法第二條第一項但書，自應適
      用修正後刑法第四十二條第三項前段之規定，定其易服勞
      役之折算標準。
（三）綜合上述各條文修正前、後之比較，揆諸前揭最高法院決
      議及修正後刑法第二條第一項前段、但書規定之「從舊從
      輕」原則，因被告所犯，雖依修正前刑法第三十三條第五
      款規定，其法定得予科處之罰金刑最低額度較低，但因本
      案未對被告併科予罰金最低刑，對被告不生實質之影響，
      惟依修正後刑法第四十二條第三項前段規定，其易服勞役
      之折算標準較高，影響被告在具體各暗中得以易服勞役之
      日數多寡，實質上對被告較為有利，綜其全部罪刑之比較
      ，本案自應一體適用被告行為後之法律，即修正後刑法之
      相關規定予以論處。
三、核被告所為，係犯槍砲彈藥刀械管制條例第八條第四項之未
    經許可寄藏可發射子彈具有殺傷力之改造手槍罪。按寄藏與
    持有，均係將物置於自己實力支配之下，僅寄藏必先有他人
    之持有行為，而後始為之受寄代藏而已，故寄藏之受人委託
    代為保管，其保管之本身，亦屬持有，不過，此之持有係受
    寄之當然結果。又槍砲彈藥刀械管制條例將持有與寄藏為分
    別處罰之規定，則單純之持有，固不包括寄藏，但寄藏之受
    人委託代為保管，其保管之本身所為之持有，既係寄藏之當
    然結果，法律上自宜僅就寄藏行為為包括之評價，不應另就
    持有予以論罪，最高法院著有七十四年臺上字第三四○○號
    判例意旨可資參照。本案被告係受案外人「阿賢」之託而代
    為保管上開手槍，此經被告於偵查中及本院審理時供承在卷
    ，被告係受寄代藏手槍，而非為自己持有，參照上開最高法
    院判例意旨所示，法律上自宜僅就「寄藏」行為為包括之評
    價，不應另就「持有」予以論罪，附此敘明。又被告前曾於
    九十三年間因違反毒品危害防制條例案件，經本院以九十三
    年度訴字第一七四七號判處有期徒刑七月，於九十三年十月
    十五日確定，又因妨害兵役案件，經本院以九十四年度易字
    第三九四號判處有期徒刑三月，於九十四年，三月二十八日
    確定，二罪接續執行，入監服刑後，甫於九十四年八月九日
    縮刑期滿執行完畢之事實，有臺灣高等法院被告前案紀錄表
    、刑案資料查註紀錄表各一份存卷可憑，其於五年內再故意
    犯本件有期徒刑以上之罪，不論依修正前之刑法第四十七條
    ，或修正後之刑法第四十七條第一項之規定，均構成累犯，
    對被告而言，並無有利或不利之情形，自不生新舊法比較之
    問題，應逕依修正前之刑法第四十七條規定，論以累犯，並
    加重其刑。爰審酌被告無視法律之禁止，無故寄藏上開可發
    射子彈具有殺傷力之改造手槍，對於社會治安及人民安居樂
    業之期待均生重大威脅，惟念及其寄藏手槍之時間尚短，並
    未造成實害，且犯罪後已坦承犯行，態度良好，頗有悔意等
    一切情狀，量處如主文所示之刑，並就併科罰金刑部分，依
    修正後刑法第四十二條第三項前段之規定，諭知易服勞役之
    折算標準。扣案之可發射子彈具有殺傷力之仿SIG SAUER 廠
    半自動手槍所製造車通金屬槍管而成之改造手槍一枝（槍枝
    管制編號：0000000000，含彈匣一個），依槍砲
    彈藥刀械管制條例第五條之一之規定，非經中央主管機關許
    可，不得製造、販賣、運輸、轉讓、出租、出借、持有、寄
    藏或陳列，均係違禁物，不問屬於犯人與否，應依刑法第三
    十八條第一項第一款規定，予以宣告沒收。
據上論斷，應依刑事訴訟法第二百九十九條第一項前段，槍砲彈
藥刀械管制條例第八條第四項，刑法第十一條前段、第二條第一
項、（修正前）第四十七條、第四十二條第三項前段、第三十八
條第一項第一款，判決如主文。
本案經檢察官丙○○到庭執行職務
中    華    民    國    95    年    9     月    12    日
                刑事第十五庭    審判長法  官  曾佩琦
                                      法  官  蔡美華
                                      法  官  周瑞芬
上正本證明與原本無異。
如不服本判決，應於送達後十日內向本院提出上訴狀（須附繕本
），上訴於臺灣高等法院臺中分院。
                                      書記官  何俞瑩
中    華    民    國    95    年    9     月    12    日
附錄本案論罪科刑法條
槍砲彈藥刀械管制條例第八條：
  未經許可，製造、販賣或運輸鋼筆槍、瓦斯槍、麻醉槍、獵槍
  、空氣槍或第四條第一項第一款所定其他可發射金屬或子彈具
  有殺傷力之各式槍砲者，處無期徒刑或五年以上有期徒刑，併
  科新臺幣一千萬元以下罰金。
  未經許可，轉讓、出租或出借前項所列槍枝者，處五年以上有
  期徒刑，併科新臺幣一千萬元以下罰金。
  意圖供自己或他人犯罪之用，而犯前二項之罪者，處無期徒刑
  或七年以上有期徒刑，併科新臺幣一千萬元以下罰金。
  未經許可，持有、寄藏或意圖販賣而陳列第一項所列槍枝者，
  處三年以上十年以下有期徒刑，併科新臺幣七百萬元以下罰金
  。
  第一項至第三項之未遂犯罰之。


司法院資訊處製作；財團法人民間司法改革基金會備份。
